臺灣高等法院高雄分院民事裁定　九十三年度家抗字第三六號
　　　抗　告　人
　　　即　聲請人　乙○○
　　　　　　　　　丙○○
　　　　　　　　　丁○○
　　　共同代理人　甲○○
抗告人因繼承遺產事件，對於中華民國九十三年三月三日臺灣高雄地方法院裁定（九
十二年聲繼字第一０二號）提起抗告，本院裁定如下：
　　　主　　　文
抗告駁回。
抗告程序費用由抗告人負擔。
　　　理　　　由
一、本件抗告人在原審聲請意旨略以：聲請人（即抗告人）係被繼承人戊○○（民國
    ○○年○月○日生，身分證統一編號：Ｚ000000000號，生前最後戶籍
    地：高雄縣燕巢鄉○○路四號）於大陸之親弟弟及親妹妹，住湖北省宜昌市，因
    戊○○並未結婚，亦無子女，其父母業已死亡，僅餘兄弟姐妹即三名聲請人尚在
　　世，依我國民法第一千一百三十八條規定，對其遺產有繼承權，爰依台灣地區與
　　大陸地區人民關係條例第六十六條規定，向法院為繼承之表示等語，經原審予以
    駁回。
二、抗告意旨略以：(一)抗告人為主張聲請繼承戊○○之遺產，提交被繼承人之除戶戶
　　籍謄本、繼承系統表、委託書、委託公證書、被繼承人生前寫給繼承人乙○○的
　　書信、親屬關係公證書、財團法人海峽交流基金會證明書、戶籍證明、居民身分
　　證影本、相片、抗告書、宜昌市點軍區橋邊鎮石堰村委會親屬證明書、王傳貴證
    明書、宜昌市公安局點軍區公安分局橋邊派出所及石堰村民委員會共同簽章之證
    明書、湖北省宜昌市夷陵區人民政府台灣事務辦公室出具之證明、戊○○入境臨
    時住宿登記表影本、宜昌市東山醫院九九年七月十五日診斷證明書影本、被繼承
    人姪女陶紅及姪女婿證明、宜昌市中醫院九九年七月六日診斷證明書及出院小結
    、宜昌縣橋邊鎮新村村民委員會所頒贈予被繼承人之榮譽證書正本、宜昌市中醫
    醫院催繳單等資料。(二)抗告人提交的公證書係經宜昌市公證處公證員徐愛國等人
    親自前往抗告人居住地調查取證後才製作的，具真實性和適法性。(三)抗告人與被
    繼承人為同父同母的兄弟妹關係，有親屬關係公證書、父陶仁福，母劉氏墓碑文
    中孝男孝女之記載，及宜昌市夷陵區（原宜昌縣）人民政府台灣事務辦公室幹部
    張京民的證明可證。關於父母的出生年月日，由於戊○○離開大陸時年僅二十歲
    ，對父母的出生年月日記憶模糊，且其頭部曾受過傷，故應以親屬關係公證書為
    準。(四)宜昌市公安區橋邊派出所開立之親屬關係證明書，係抗告人乙○○要求該
    派出所出具，而該公安派出所因行政區劃變更，檔案資料喪失，辦事員僅憑部份
    資料和親屬提出的情況給予證明，惟乙○○又年老記憶力差且不識字，故該證明
    書實屬誤載，對此有張京民、王傳貴的證詞為證。(五)被繼承人於八十九年九月二
    十二日向行政院國軍退除役官兵輔導委員會岡山榮譽國民之家社工員周莉芬與輔
    導員張忠民表示，其曾去大陸尋親，但找不到任何大陸親屬等語，應係其晚年患
    有精神分裂症，語無倫次所致，其曾先後七次返鄉探親，多次住在乙○○家等情
    ，有張京民等人的證明可證，戊○○在台灣的生前好友或同室其他人亦知曉。且
    其若非返鄉探親，何須多次往返大陸﹖(六)輔導會榮民之家公費安養榮民，並非一
    律均需住在榮民之家院內，本件被繼承人原設籍高雄縣岡山鎮○○路一六０號，
    迄八十五年九月十三日始遷入岡山榮民之家，原裁定以聲請人所提往來書信地址
    並非岡山榮家地址為由而予駁回，與事實不符云云。
三、經查，
（一）按在大陸地區製作之文書，經行政院設立或指定之機構或委託之人民團體驗證
      者，推定為真正，臺灣地區與大陸地區人民關係條例第七條固有明文規定，而
      該條所指「委託之人民團體」係指財團法人海峽交流基金會而言；惟條文中所
      謂推定為真正，係指形式上之真正而言，至該文書之內容是否足以證明某一待
      證事實存在，其真實性、適法性如何，仍需法院綜合一切事實證據予以判斷，
      並非該文書一經提出，法院即不須就其他應依職權調查之事項予以調查，此觀
      同條例施行細則第八條之規定自明。
（二）本件抗告人主張之事實，雖據其提出中華人民共和國湖北省宜昌市公證處（20
　　　03）宜市證字第○九一九號及中華人民共和國湖北省宜昌市公安局橋邊派出所
　　　開立之親屬關係證明書等件為證。然依抗告人提出之前開公證書所載，被繼承
　　　人之直系親屬及旁系血親共有五人，分別為被繼承人之父陶仁福（西元一九○
　　　七年八月十八日出生）、被繼承人之母劉氏（一九一一年五月十日出生）、被
　　　繼承人之大妹丙○○（一九二八年六月十二日出生）、弟弟乙○○（一九三二
　　　年十二月十六日出生）、二妹丁○○（一九四五年十一月九日出生）。是若上
　　　開公證書為真正，於被繼承人入伍時（三十九年六月一日，見卷附之榮民個人
　　　資料），被繼承人之父母及大妹丙○○（時年二十二歲）、弟弟乙○○（時年
　　　十八歲）、二妹丁○○（時年五歲）仍生存，惟原審依職權查詢被繼承人戊○
　　　○於五十三年九月一日填載之兵籍表，其家屬僅有其父陶仁福（民國前十五年
　　　即西元一八九六年七月六日生）、其母劉氏（民國前十二年即西元一八九九年
　　　八月三日生），而未有弟妹之記載，此有兵籍表及榮民資料在卷可稽。被繼承
　　　人於填寫該兵籍資料時，年齡已三十七歲，意識及思考能力均已成熟，衡諸經
　　　驗法則及常理論斷，不可能於填寫家屬資料時，誤載父母出生年月日如此離譜
　　　（父母年籍均差十餘年，且出生年月日均不符合），前開親屬關係公證書真實
　　　性自有可疑。
　　　又依前揭之中華人民共和國湖北省宜昌市公安局橋邊派出所開立之親屬關係證
　　　明書所載，被繼承人回中國大陸探親前後四次，最後一次是於一九九九年八月
　　　十五日至聲請人乙○○家中住居三個月，並於一九九九年十一月七日回臺灣。
      然本院依職權向內政部警政署入出境管理局調閱被繼承人之出入境紀錄觀之，
      被繼承人生前共出入境七次，最後一次係於一九九九年十月二十四日入境臺灣
      ，是前開親屬關係證明書自屬有誤，抗告人雖主張，係因抗告人乙○○年紀已
　　　大，記憶有誤，於向公證人員說明時誤述，而造成錯誤云云，惟查，此可見該
　　　等公證書並未經求證，亦無官方資料可供核對，僅憑聲請人單方述即發證明
　　　，是可見上述其他公證書之真實性亦均非無疑。又戊○○縱有多次返鄉之情事
　　　，亦難以認所探視者即為其親兄弟姊妹。
（三）復查，被繼承人於八十九年九月二十二日意識清楚狀態時向行政院國軍退除役
　　　官兵輔導委員會岡山榮譽國民之家社工員周莉芬與輔導員張忠民表示「其曾去
　　　大陸尋親，但找不到任何大陸親人」等語，並經周莉芬代筆紀錄「無大陸親屬
　　　」，此有行政院國軍退除役官兵輔導委員會岡山榮譽國民之家育堂單身榮民親
　　　屬及權益交代表在卷可參，並經證人周莉芬、張忠民到庭證述明確（見原審九
　　　十三年二月十二日筆錄）。另依行政院國軍退除役官兵輔導委員會岡山榮譽國
　　　民之家所提供之榮民個別資料、長青服務室輔導記錄卡等文件觀之，其均未記
　　　載有大陸親屬存在，亦與聲請人所提公證書所載內容不符。是綜上情節觀之，
　　　本件被繼承人是否確有兄弟姐妹尚生存且居住於大陸地區，顯有可疑。
（四）另抗告人雖提出被繼承人寄予抗告人乙○○之信函數封及相片數張為證，惟該
　　　物證僅能證明二人有相識、聯絡之事實，無法證明抗告人為被繼承人親胞弟、
　　　胞妹，抗告人雖又提出陶仁福墓碑相片（相片中記載為陶人福）中孝男孝女之
　　　之記載為證，惟查，上開相片中記載孝男「文翰」並非「文漢」，是亦難以此
　　　墓碑之相片即認抗告人與戊○○為親兄弟姊妹之關係。
三、綜上所述，抗告人主張其等為被繼承人戊○○之親弟及親妹，尚難遽予採信，故
    其等聲明繼承戊○○之遺產，自難予以准許備查，原審予以駁回，尚無不當，抗
    告為無理由，應予駁回。
四、依非訟事件法第二十八條、第八條第一項前段、第十條、民事訴訟法第四百九十
    五條之一第一項、第四百四十九條第一項、第九十五條、第八十五條第一項前段
　　，判決如主文。
中　　　華　　　民　　　國　　九十三　　年　　 十一　　 月　　　八　　　日
　　　　　　　　　　　　　　　　　　　　　　　　民事第五庭
~B1審判長法官　蔡明宛
~B2　　　法官　林健彥
~B3　　　法官　黃科瑜
正本係照原本作成。
如不服本裁定應於送達後十日內向本院提出再抗告狀，並繳納再抗告費新台幣四十五
元。再為抗告非以其違背法令為理由，不得再為抗告。
中　　　華　　　民　　　國　　九十三　　年　　 十一　　 月　　　九　　　日
~B法院書記官　施耀程
                                                                    Ａ
